臺灣臺南地方法院刑事判決
111年度交簡上字第156號
上  訴  人  臺灣臺南地方檢察署檢察官
被      告  楊豐成



上列上訴人因被告公共危險案件，不服本院111年度交簡字第208
5號111年6月1日第一審簡易判決（聲請簡易判決處刑書案號：11
1年度偵字第11848號），提起上訴，本院管轄之第二審合議庭判
決如下：
    主  文
上訴駁回。   
    事實及理由
一、刑事訴訟法第348條規定：「（第1項）上訴得對於判決之一
    部為之。（第2項）對於判決之一部上訴者，其有關係之部
    分，視為亦已上訴。但有關係之部分為無罪、免訴或不受理
    者，不在此限。（第3項）上訴得明示僅就判決之刑、沒收
    或保安處分一部為之。」參諸同法第348條第3項規定立法理
    由，宣告刑、數罪併罰所定之應執行刑、沒收，倘若符合該
    條項的規定，已得不隨同其犯罪事實，而單獨成為上訴之標
    的，且於上訴人明示僅就刑上訴時，第二審法院即不再就原
    審法院所認定之犯罪事實為審查，而應以原審法院所認定之
    犯罪事實，作為論認原審宣告刑、執行刑及沒收妥適與否的
    判斷基礎。本件依檢察官上訴書記載，係針對原審未論累犯
    部分提起上訴，依上述說明，本院僅就原審判決量刑妥適與
    否進行審理，至於其他部分，則非本院審查範圍。本案經本
    院審理結果，認第一審簡易判決認事用法及量刑均無不當，
    應予維持，爰引用第一審判決書記載之犯罪事實、證據及理
    由（如附件）。
二、檢察官上訴意旨略以：本案檢察官聲請簡易判決處刑時，主
    張被告構成累犯並加重其刑，已具體指出證明之方法，有卷
    附全國刑案資料查註表、完整矯正簡表在卷可佐，具備5年
    內故意再犯本案有期徒刑以上之罪之情形，應合於刑法累犯
    之要件，復參酌被告前業因相同罪質之公共危險案件經判刑
    確定，仍再犯本件犯行，亦足認其對於刑罰之反應能力確屬
    薄弱，依釋字第775號解釋及最高法院110年度台上大字第56
    60號刑事大法庭裁定意旨，本件被告應有刑法第47條第1項
    累犯規定之適用。又民事大法庭、刑事大法庭之裁定，對提
    案庭提交之案件有拘束力，法院組織法第51條之10定有明文
    ；本法第51條之10所稱「拘束力」，係指提案庭就提交案件
    ，應以大法庭裁定所表示之法律見解為基礎，為本案終局裁
    判。但大法庭裁定內之旁論無拘束提案庭之拘束力，最高法
    院辦理大法庭案件應行注意事項第48點亦定有明文，原審判
    決援引上揭刑事大法庭裁定理由之旁論，僅將被告前案紀錄
    等列入刑法第57條第5款「犯罪行為人之品行」之量刑參酌
    事由，恐非無得再斟酌之餘地。爰提起上訴，請撤銷原判決
    等語。
三、本院駁回上訴之理由：
　㈠法院於審酌被告是否適用累犯規定而加重其刑時，訴訟程序
    上應先由檢察官就前階段被告構成累犯之事實，以及後階段
    應加重其刑之事項，主張並具體指出證明方法後，法院才需
    進行調查與辯論程序，而作為是否加重其刑之裁判基礎。前
    階段構成累犯事實為檢察官之實質舉證責任，後階段加重量
    刑事項為檢察官之說明責任，均應由檢察官分別負主張及具
    體指出證明方法之責。倘檢察官未主張或具體指出證明方法
    時，可認檢察官並不認為被告構成累犯或有加重其刑予以延
    長矯正其惡性此一特別預防之必要，且為貫徹舉證責任之危
    險結果所當然，是法院不予調查，而未論以累犯或依累犯規
    定加重其刑，即難謂有應調查而不予調查之違法。至於檢察
    官所提出之證據資料，經踐行調查程序，法院認仍有不足時
    ，是否立於補充性之地位，曉諭檢察官主張並指出證明方法
    ，自得由事實審法院視個案情節斟酌取捨。又法院依簡易程
    序逕以簡易判決處刑者，因無檢察官參與，倘檢察官就被告
    構成累犯之事實及應加重其刑之事項，未為主張或具體指出
    證明方法，受訴法院自得基於前述說明，視個案情節斟酌取
    捨。檢察官若未主張或具體指出證明方法，法院因而未論以
    累犯或依累犯規定加重其刑，基於累犯資料本來即可以在刑
    法第57條第5款「犯罪行為人之品行」中予以負面評價，自
    仍得就被告可能構成累犯之前科、素行資料，列為刑法第57
    條第5款所定「犯罪行為人之品行」之審酌事項。於此情形
    ，該可能構成累犯之前科、素行資料既已列為量刑審酌事由
    ，對被告所應負擔之罪責予以充分評價，依重複評價禁止之
    精神，自無許檢察官事後循上訴程序，以該業經列為量刑審
    酌之事由應改論以累犯並加重其刑為由，指摘原判決未依累
    犯規定加重其刑違法或不當（最高法院110年度台上大字第5
    660號裁定意旨參照）。
  ㈡「大法庭制度」統一法律見解之功能，依法院組織法第51條
    之2第1項之「法定提案義務」，提案庭依據大法庭裁定之法
    律見解作出確定之終局裁判，成為最高法院之「先前裁判」
    ，各審判庭對於受理之案件，除非擬對於採取大法庭裁定見
    解之先前裁判表示不同之法律見解，再次開啟徵詢、向大法
    庭提案等程序，否則應採取與先前裁判相同之見解，此項機
    制確保了最高法院各庭之間（橫向）法律見解之一致性。透
    過審級制度，下級審法院對於該項統一之法律見解，亦應遵
    循，由此達成縱向法律見解之統一。是最高法院提案庭依據
    大法庭110年度台上大字第5660號裁定之法律見解作出確定
    之終局裁判即110年度台上大字第5660號判決，成為最高法
    院之「先前裁判」，該110年度台上大字第5660號判決透過
    審級制度，自為下級審法院所應遵循，則檢察官上訴以大法
    庭裁定拘束力僅針對提案庭提交之案件，不及於其他訴訟案
    件，不具通案效力，容有誤會。　　
  ㈢檢察官聲請簡易判決處刑意旨雖記載被告構成累犯之事實，
    惟僅提出被告前案紀錄表為據。依最高法院110年度台上大
    字第5660號裁定意旨，原審判決不依卷附之被告前案紀錄表
    認定被告於本案構成累犯，並無違誤。而累犯資料本來即可
    在刑法第57條第5款「犯罪行為人之品行」中予以負面評價
    ，自仍得就被告可能構成累犯之前科、素行資料，列為刑法
    第57條第5款所定「犯罪行為人之品行」之審酌事項。於此
    情形，該可能構成累犯之前科、素行資料既已列為量刑審酌
    事由，對被告所應負擔之罪責予以充分評價，依重複評價禁
    止之精神，自無許檢察官事後循上訴程序，以該業經列為量
    刑審酌之事由應改論以累犯並加重其刑為由，指摘原判決未
    依累犯規定加重其刑違法或不當。原審判決就量刑部分，依
    刑法第57條第5款規定，將被告於93、97、106年間分別經法
    院為科刑判決確定，並於106年11月15日執行完畢等情之前
    科素行資料，列為量刑審酌事項，審酌被告本案已係第4次
    再度酒後無照駕車，對公眾交通往來已造成高度危害，顯見
    其無視法紀，更缺乏對其他用路人人身安全之尊重，殊為不
    該，惟念被告犯後坦承犯行，兼衡其為警查獲時吐氣所含酒
    精濃度遭每公升1.26毫克等一切情狀，量處被告有期徒刑6
    月，併科罰金新臺幣1萬5千元，並諭知易科罰金及易服勞役
    之折算標準。已就被告可能構成累犯之前科資料列為量刑審
    酌事由，對被告所應負擔之罪責予以充分評價，依前開裁定
    意旨，自無容檢察官事後循上訴程序指摘原判決違法或不當
    ，從而，檢察官以上揭理由提起上訴，為無理由，應予駁回
    。　　
四、末按第二審被告經合法傳喚，無正當之理由不到庭者，得不
    待其陳述，逕行判決；又對於簡易判決處刑不服而上訴者，
    得準用上開規定，刑事訴訟法第371條、第455條之1第3項分
    別定有明文。本件被告經合法傳喚，於審理期日無正當理由
    不到庭，爰不待其陳述，逕行判決。
據上論斷，應依刑事訴訟法第455條之1第1項、第3項、第368條
、第371條、第373條，判決如主文。
本案經檢察官鄭聆苓聲請以簡易判決處刑及提起上訴，檢察官謝
欣如到庭執行職務。
中　　華　　民　　國　　111 　年　　8 　　月　　31　　日
                  刑事第五庭 審判長 法　官  鍾邦久
　
                                    法　官  蔡奇秀

                                    法　官　林欣玲
以上正本證明與原本無異。
不得上訴。
　　　　　　　　　　　　　　　　　　書記官  林彥汝　　　
中　　華　　民　　國　　111 　年　　9 　　月　　2 　　日
附錄本案論罪科刑法條：
刑法第185條之3第1項
駕駛動力交通工具而有下列情形之一者，處3年以下有期徒刑，
得併科30萬元以下罰金：
一、吐氣所含酒精濃度達每公升零點二五毫克或血液中酒精濃度
    達百分之零點零五以上。
二、有前款以外之其他情事足認服用酒類或其他相類之物，致不
    能安全駕駛。
三、服用毒品、麻醉藥品或其他相類之物，致不能安全駕駛。
因而致人於死者，處3年以上10年以下有期徒刑，得併科2百萬元
以下罰金；致重傷者，處1年以上7年以下有期徒刑，得併科1百
萬元以下罰金。
曾犯本條或陸海空軍刑法第54條之罪，經有罪判決確定或經緩起
訴處分確定，於十年內再犯第1項之罪因而致人於死者，處無期
徒刑或5年以上有期徒刑，得併科3百萬元以下罰金；致重傷者，
處3年以上10年以下有期徒刑，得併科2百萬元以下罰金。